【裁判字號】    92,上訴,3675
【裁判日期】    921128
【裁判案由】    違反商業會計法等
【裁判全文】
臺灣高等法院刑事判決                          九十二年度上訴字第三六七五號
    上  訴  人  臺灣板橋地方法院檢察署檢察官
    被      告  甲○○
右上訴人因違反商業會計法等案件，不服臺灣板橋地方法院九十二年度訴字第六九七
號，中華民國九十二年七月二十九日第一審判決（起訴案號：臺灣板橋地方法院檢察
署九十一年度偵字第二一七四六號），提起上訴，本院判決如左：
    主  文
上訴駁回。
    理  由
一、公訴意旨：
    公訴意旨略以：被告甲○○係設於臺北市○○○路○段一六九之十二號四樓之一
    「壯和企業有限公司」（以下簡稱壯和公司）及臺北縣板橋市○○路○段二八五
    巷五十一號一樓「壯明企業有限公司」（以下簡稱壯明公司）負責人，係稅捐稽
    徵法之納稅義務人，且為商業會計法所稱之商業負責人，係從事業務之人。其明
    知壯和與壯明公司於民國八十四、五年間，將所承攬之工程轉包予工頭邱浩彬（
    另由檢察官偵辦），依工程進度實做實算，給付工程款，係承攬關係，而工人係
    由邱浩彬自行僱用，不屬於壯和或壯明公司之員工，而乙○○並未在壯和或壯明
    公司工作，亦未領取薪資。竟基於概括之犯意，先後於八十四、五年間，連續在
    不詳處所，以邱浩彬所提供之乙○○身分資料，虛列乙○○於八十四年度自壯和
    與壯明公司各領取薪資新臺幣（下同）二十萬元，及於八十五年度自壯和公司領
    取新資二十萬元，並在其業務上所作成之各類所得扣繳暨免扣繳憑單上，虛偽登
    載各該年度乙○○收受上開薪資，填製該不實之會計憑證，並將不實之薪資金額
    列為成本，製作公司八十四、五年度丙○○○○○○○○○，在申報書上虛列壯
    和與壯明公司二年度之營業成本，再持向財政部臺灣省北區國稅局申報扣抵營利
    事業所得稅，以此不正當方法逃漏八十四年及八十五年度營利事業所得稅，足生
    損害於乙○○及稅捐稽徵機關管理課稅之正確性。因認被告涉犯商業會計法第七
    十一條第一款填製不實會計憑證、稅捐稽徵法第四十一條詐術逃漏稅捐、及刑法
    第二百十六條、第二百十五條之行使業務上登載不實文書等罪嫌云云。
二、法律規定及判決先例：
    按犯罪事實應依證據認定之，無證據不得推定其犯罪事實，又不能證明被告犯罪
    者，應諭知無罪之判決，刑事訴訟法第一百五十四條第二項、第三百零一條分別
    定有明文。再按犯罪事實之認定，應憑證據，如未能發現相當證據，或證據不足
    以證明，自不能以推測或擬制之方法，以為裁判基礎（最高法院四十年臺上字第
    八十六號判例參照）。又認定不利於被告之事實，須依積極證據，茍積極證據不
    足為不利於被告事實之認定時，即應為有利於被告之認定，更不必有何有利之證
    據，有最高法院四十年臺上字第八十六號、三十年上字第八一六號判例可資參照
    。而認定犯罪事實所憑之證據，無論為直接證據或間接證據，其為訴訟上之證明
    ，須於通常一般之人均不致於有所懷疑，而得確信其為真實之程度者，始得據之
    為有罪之認定，倘其證明尚未達到此一程度，而有合理性懷疑之存在時，即無從
    為有罪之確信，亦有最高法院七十六年臺上字第四九八六號判例可資參酌。
三、起訴論據及被告之供述暨辯解：
    本件公訴意旨認被告甲○○涉犯商業會計法第七十一條第一款填製不實會計憑證
    、稅捐稽徵法第四十一條詐術逃漏稅捐、及刑法第二百十六條、第二百十五條之
    行使業務上登載不實文書等罪嫌，無非係以被害人乙○○之指訴，及財政部臺灣
    省北區國稅局乙○○八十四年度、八十五年度綜合所得稅核定通知書、壯和公司
    八十四年度、八十五年度邱浩彬具領之臨時工工資表等為其論據。經訊被告甲○
    ○矢口否認前揭犯行，辯稱：伊係將工程下包給工頭邱浩彬，採包工制，實做實
    算，工人由邱浩彬自己去找，每半個月請款乙次，由工頭邱浩彬來公司簽收，金
    額中除工人薪資外，亦包括工頭自己該賺的，並由工頭於公司申報營利事業所得
    稅前製作年度臨時工工資表給伊，伊不知乙○○係虛報之人頭，伊確實有依邱浩
    彬製作之乙○○八十四年度及八十五年度壯和公司臨時工工資表，將二年度薪資
    各二十萬元交予邱浩彬，公司之報稅資料係委託「全國會計事務所」代為製作，
    至於壯明公司八十四年度亦申報乙○○二十萬元薪資部分，係屬會計作業上之疏
    誤，事後伊已前往國稅局辦理更正，國稅局已將四十萬元之薪資支出列入邱浩彬
    各人所得項下，並替乙○○繳交行政罰鍰，伊無偽造乙○○不實扣繳憑單及逃漏
    壯和、壯明公司營利事業所得稅之故意等語。
四、本院之判斷：
（一）關於被訴涉犯商業會計法第七十一條第一款填製不實會計憑證罪嫌部份：
      按商業會計法所稱之商業會計憑證，分為原始憑證及記帳憑證，所謂原始憑證
      ，係指證明事項之經過，而為造具記帳憑證所根據之憑證。而記帳憑證則係指
      證明處理會計事項人員之責任而為記帳所根據之憑證而言，此觀諸商業會計法
      第十五條之規定自明。惟所得稅扣繳義務人依所得稅法第八十九條第三項或同
      法第九十二條規定，填發免扣繳憑單或扣繳憑單，旨在使稅捐稽徵機關蒐集及
      掌握課稅資料，以利稅捐稽徵。就營利事業所得稅核課而言，依營利事業所得
      稅查核準則第七十一條第十一款規定，薪資支出之原始憑證，為收據或簽收之
      名冊，其由工會或合作社出具之收據，應另付工人之印領清冊，職工薪資如係
      則員工薪資扣繳暨免扣繳憑單，僅係證明全年度支付員工薪資及代為扣繳綜合
      所得稅之情形，為徵、繳雙方課徵與申報綜合所得稅之依據，其既非造具記帳
      憑證所根據之憑證，抑非證明處理會計事項人員之責任而為記帳所根據之憑證
      ，自非商業會計法第十五條所規定之商業會計憑證（最高法院九十一年度台上
      字第四二二九號、九十二年度臺上字第一一三六號判決意旨參照）。準此，縱
      被告填製不實扣繳憑單，亦無繩以商業會計法第七十一條第一款填製不實會計
      憑證罪之餘地。本件聲請簡易判決處刑意旨認被告偽造屬商業會計憑證之扣繳
      憑單，被告涉犯商業負責人以明知不實事項而填製會計憑證罪嫌云云，認扣繳
      憑單係會計憑證，對其性質已有誤認，自無可採。又稅捐稽徵法第四十七條第
      一款之規定，係將納稅義務人之公司責任，基於刑事政策之考慮，於其應處徒
      刑範圍，轉嫁於公司之負責人，故於此情形受罰之公司負責人，乃屬轉嫁代罰
      性質，被告既非逃漏稅捐之納稅義務人，與另外所犯修正前商業會計法第六十
      六條第一款之罪，實無方法結果之牽連關係可言（最高法院八十七年度臺上字
      第一九七四號判決可資參照），是以聲請簡易判決處刑意旨認二者間有牽連犯
      關係，亦有未合。
（二）關於被訴涉犯稅捐稽徵法第四十一條詐術逃漏稅捐及刑法第二百十六條、第二
      百十五條之行使業務上登載不實文書等罪嫌部分：
  １、壯和公司及壯明公司之設立暨稅捐稽徵法所定之納稅義務人：
      經查壯和公司係於八十三年七月七日向主管機關臺北市政府辦理設立登記，公
      司址設於臺北市中山區○○○路○段一六九之十二號四樓之一，被告甲○○為
      董事負責人，嗣於八十八年三月三日起至八十九年三月二日止暫停營業，於九
      十一年十月一日經臺北市政府以府建字第 091201322號核准解散登記在案，有
      臺北市政府九十二年四月三日府建字第 092069887號函及所附該公司設立登記
      事項卡附卷可稽。壯明公司則係於八十年六月一日向主管機關臺灣省政府建設
      廳辦理設立登記，公司址設臺北縣板橋市○○路○段二八五巷五十一號一樓，
      亦由被告甲○○擔任董事負責人，該公司迄今尚未經辦理解散或廢止公司登記
      ，亦有經濟部中部辦公室九年四月二日經（九二）中辦三字第092308878800號
      函及所附該公司設立登記事項卡、公司章程等在卷可查。按稅捐稽徵法第四十
      一條所處罰之對象係納稅義務人，本案聲請簡易判決處刑意旨稱虛列告訴人薪
      資成本以逃漏營利事業所得稅乙節若屬實，則壯和與壯明公司始係該條規範之
      納稅義務人，而同法第四十七條第一款對公司負責人之處罰規定則係屬於轉嫁
      罰之性質。查本案被告僅係壯和與壯明公司之負責人，營利事業所得稅之納稅
      義務人應係二家公司，聲請簡易判決處刑意旨逕認被告個人為稅捐稽徵法第四
      十一條營利事業所得稅之納稅義務人云云，已有誤會。
  ２、乙○○扣繳憑單之製作及被告有無行使業務上登載不實文書犯行之判定：
  （１）乙○○薪資所得及與壯和或壯明公司間僱傭關係之存否：
        查告訴人乙○○於八十四年度經壯和公司與壯明公司各申報領取薪資二十萬
        元，及八十五年度被壯和公司申報領取薪資二十萬元之事實，有偵查卷附乙
        ○○八十四年度及八十五年度個人綜合所得稅未申報及申報核定通知書各一
        件足稽。而乙○○於上開年度並未在壯和或壯明公司工作並領取薪資之事實
        ，復經告訴人乙○○於偵審中指明在卷（見臺灣基隆地方法院九十一年度他
        字第二一九號卷第二十五頁、臺灣板橋地方法院九十一年度他字第三二九七
        號卷第七頁），並有其所提之診斷書一紙在卷可參，則告訴人乙○○並未在
        壯和或壯明公司工作，亦未領取薪資，固可認為實在。
  （２）壯和或壯明公司與乙○○扣繳憑單之製作暨交付：
    Ａ、邱浩彬與壯和或壯明公司間之工程承攬關係及臨時工工資表之提出：
        壯和與壯明公司於八十四、五年間，將所承攬之工程轉包予工頭邱浩彬，依
        工程進度實做實算，給付工程款，係承攬關係，而工人係由邱浩彬自行僱用
        ，不屬於壯和或壯明公司之員工等情，業據被告供明，並有工頭邱浩彬製作
        之臨時工工資表二紙在卷足佐，堪信其間之工程承攬關係為真實。再原審將
        被告所提由工頭邱浩彬製作之壯和公司八十四年、八十五年乙○○臨時工工
        資表二紙送內政部警政署刑事警察局鑑定結果，二張工資表上各月份領款蓋
        章欄之指紋印與工頭邱浩彬簽章欄之指紋印均為同一人同一指之指紋，有該
        局九十二年六月二十六日刑紋字第0920117348號鑑驗書乙份在卷可參。而邱
        浩彬經傳喚拘提未到庭，其本人亦因涉嫌違反稅捐稽徵法經臺灣板橋地方法
        院檢察署檢察官偵辦中，有臺灣高等法院被告全國前案紀錄表一紙可查。告
        訴人名義之上開臨時工工資表既係由邱浩彬偽造，邱浩彬偽造上開臨時工工
        資表之目的無非係憑以向被告領取八十四年、八十五年所承攬壯和公司工程
        款中之薪資共四十萬元，該臨時工工資表係由邱浩彬提交壯和公司，堪予認
        定。
    Ｂ、壯和或壯明公司確有依據承攬工程之邱浩彬提出之臨時工工資表製作乙○○
        扣繳憑單並無虛列該薪資支出偽造不實扣繳憑單情事：
        雖告訴人乙○○於原審訊問時陳稱並未收到壯和或壯明公司之扣繳憑單等語
        （見原審九十二年三月二十七日訊問筆錄），經原審函查財政部臺灣省北區
        國稅局信義稽徵所關於告訴人乙○○八十四年度與八十五年度之個人綜合所
        得稅申報資料結果，檢送之八十四年度與八十五年度乙○○之扣繳憑單中並
        無壯和或壯明公司製作之乙○○扣繳憑單，有該稽徵所九十二年五月七日北
        區國稅信義二字第0920001561號函所附乙○○八十四年度未申報核定通知書
        （含歸戶之扣繳憑單）、八十五年度綜合所得稅結算申報書（含申報之扣繳
        憑單）暨核定通知書（含歸戶之扣繳憑單）共二十四紙可按。惟依所得稅法
        第七十六條：納稅義務人辦理結算申報，應檢附扣繳憑單，自繳稅款繳款書
        收據，及其他有關證明文件、單據；其為營利事業所得稅納稅義務人者，並
        應提出資產負債表、財產目錄及損益表之規定，並參諸偵查卷附之乙○○八
        十四年度未申報核定通知書上曾載有壯和、壯明公司各申報領取薪資二十萬
        元之紀錄，另乙○○之八十五年度所得稅申報核定通知書中列有自壯和公司
        領取薪資二十萬元之記載，足見壯和、壯明公司八十四年、八十五年度辦理
        營利事業所得稅申報時，已檢附乙○○扣繳憑單，應可認定。而告訴人名義
        之上開臨時工工資表既係由邱浩彬偽造，邱浩彬偽造上開臨時工工資表之目
        的無非係憑以向被告領取八十四年、八十五年所承攬壯和公司工程款中之薪
        資共四十萬元，該臨時工工資表係由邱浩彬提交壯和公司，業如前述，該乙
        ○○扣繳憑單係依據承攬工程之邱浩彬提出之臨時工工資表製作，亦明，惟
        壯和公司八十四年、八十五年確實有四十萬元薪資成本支出給邱浩彬，另壯
        明公司八十四年度申報告訴人薪資成本二十萬元部分，業經被告陳稱係會計
        作業錯誤，事後經告訴人反應後，已主動至稅捐稽關更正等語，參諸信義稽
        徵檢送之八十四年度未申報核定通知書上壯和、壯明公司項下之所得額已更
        正為零，八十五年度申報核定通知書上壯和公司項下之所得額已更正為零等
        情，應非虛言，則被告依據承攬工程之邱浩彬提出之臨時工工資表製作乙○
        ○扣繳憑單，要無虛列該等薪資支出偽造不實扣繳憑單之故意可言，自無依
        刑法第二百十六條、第二百十五條行使業務登載不實文書罪之餘地。至於告
        訴人乙○○未收到壯和或壯明公司之扣繳憑單乙節，據被告辯稱係將製作之
        告訴人乙○○扣繳憑單交付邱浩彬等語，衡諸現今工程實務上轉包之情形甚
        多，由承攬人將某部分工程交予工頭，再由工頭於工地現場召募工人，工人
        薪資由工頭製作薪資清單向承攬人報領，承攬人依工頭所報資料將工人薪資
        交由工頭代發，是承攬人既未必直接接觸工人，對是否確有該名工人，及工
        人所報薪資與工作時數是否吻合，多基於對工頭之信賴，本件告訴人名義之
        上開臨時工工資表既係由邱浩彬偽造，邱浩彬偽造上開臨時工工資表之目的
        無非係憑以向被告領取八十四年、八十五年所承攬壯和公司工程款中之薪資
        共四十萬元，該臨時工工資表係由邱浩彬提交壯和公司，被告確有依據承攬
        工程之邱浩彬提出之臨時工工資表製作乙○○扣繳憑單，製作完成之告訴人
        乙○○扣繳憑單交付邱浩彬，由邱浩彬轉交臨時工工資表所列之工人即告訴
        人乙○○持向稅捐機關申報稅捐，而邱浩彬明知其偽造告訴人名義之上開臨
        時工工資表，將被告交付其轉交之告訴人乙○○扣繳憑單隱匿不交，以免告
        訴人乙○○發覺，即不無可能，自難據此推論被告有虛列該薪資支出偽造不
        實扣繳憑單情事。
  ３、被告公司負責人為納稅義務人並無以不正當方法造成逃漏稅捐之結果：
  （１）按稅捐稽徵法第四十一條，係結果犯，故無處罰未遂犯之規定，必納稅義務
        人使用欺罔之手段為逃漏稅捐之方法並因而造成逃漏稅捐之結果，始屬相當
        ；又稅捐稽征法第四十一條之逃漏稅捐罪為結果犯，必納稅義務人以詐術或
        不正當方法逃漏稅捐，並因而造成逃漏稅捐之結果，始克成立；又稅捐稽徵
        法第四十一條所規定之逃漏稅捐罪，依其文義解釋及該條無處罰未遂犯規定
        之情形以觀，應認係結果犯，必納稅義務人以詐術或其他不正當之方法為逃
        漏稅捐之手段，並因而造成逃漏稅捐之結果，始成立該罪（最高法院70年度
        台上字第2842號、80年度台上字第4988號、92年度台上字第3846號判決參照
        ）。
  （２）被告公司負責人為納稅義務人並無以不正當方法逃漏稅捐之情事：
        經原審函查財政部臺灣省北區國稅局信義稽徵所關於告訴人乙○○八十四年
        度與八十五年度之個人綜合所得稅申報資料結果所示，乙○○於八十四年度
        並未辦理綜合所得稅結算申報，故無申報資料（含扣繳憑單）可資提供，雖
        偵查卷附之乙○○八十四年度未申報核定通知書上曾載有壯和、壯明公司各
        申報領取薪資二十萬元之紀錄，然信義稽徵檢送之該年度未申報核定通知書
        上壯和、壯明公司項下之所得額已更正為零，且檢送之該年度乙○○之扣繳
        憑單中並無壯和或壯明公司製作之乙○○扣繳憑單。而乙○○八十五年度綜
        合所得稅速算公式表中並未列壯和公司薪資收入二十萬元，偵查卷附該年度
        乙○○之八十五年度所得稅申報核定通知書中雖列有自壯和公司領取薪資二
        十萬元之記載，但信義稽徵檢送之該年度申報核定通知書上壯和公司項下之
        所得額已更正為零，而該年度乙○○共二十四紙扣繳憑單中亦未見壯和公司
        開立之扣繳憑單。並有該稽徵所九十二年五月七日北區國稅信義二字第0920
        001561號函所附乙○○八十四年度未申報核定通知書（含歸戶之扣繳憑單）
        、八十五年度綜合所得稅結算申報書（含申報之扣繳憑單）暨核定通知書（
        含歸戶之扣繳憑單）共二十四紙可查。復經原審函查壯和及壯明公司八十四
        年度與八十五年度營利事業所得稅申報資料結果，有原審卷附財政部臺灣省
        北區國稅局臺北縣分局九十二年四月十一日北區國稅北縣一字第0921021688
        號函及所附壯明公司八十四年、八十五年度營利事業所得稅結算申報書、資
        產負債表、損益表、財產目錄、營業成本明細表、投資人明細及分配盈餘表
        、核定通知書、及歸戶清單等，及財政部臺北市國稅局同年四月九日財北國
        稅資字第0920030069號函所附壯和公司八十四年、八十五年度營利事業所得
        稅結算申報書、資產負債表、損益表、稅額計算表等可考。而被告壯和公司
        八十四年、八十五年確實有依邱浩彬偽造之工資表支出四十萬元薪資成本給
        邱浩彬，至壯明公司八十四年度申報告訴人薪資成本二十萬元部分，業經被
        告事後主動至稅捐稽關更正，參諸上開信義稽徵檢送之八十四年度未申報核
        定通知書上壯和、壯明公司項下之所得額已更正為零，八十五年度申報核定
        通知書上壯和公司項下之所得額已更正為零，又被告確有依據承攬工程之邱
        浩彬提出之臨時工工資表製作乙○○扣繳憑單，均如前述，足見被告公司負
        責人為納稅義務人並無以詐術或不正當方法逃漏稅捐，並因而造成逃漏稅捐
        之結果，至極明顯，再依稅捐稽徵法第四十七條第一款之規定，係將納稅義
        務人之公司於逃漏稅捐時，其受罰責任，轉嫁於公司負責人，其犯罪主體仍
        為公司，公司負責人僅屬受罰主體，為代罰性質，被告公司負責人為納稅義
        務人既無以詐術或不正當方法逃漏稅捐，並因而造成逃漏稅捐之結果，被告
        自無依稅捐稽征法第四十一條逃漏稅捐罪責相繩之餘地。
  ４、綜上所述，本案被告之壯和公司於八十四年及八十五年度確有支付告訴人名義
      下之薪資四十萬元給工頭邱浩彬，並無積極證據證明被告有填製告訴人名義之
      不實扣繳憑單，既有該筆薪資成本之支出，即難認被告公司負責人為納稅義務
      人並無以不正當方法造成逃漏稅捐之結果，而聲請簡易判決處刑意旨認被告個
      人係營利事業所得稅之納稅義務人及扣繳憑單係會計憑證，亦屬有誤。至工頭
      邱浩彬冒告訴人名義製作不實工資表冒領薪資，要係邱浩彬是否另涉偽造文書
      、詐欺取財等罪嫌，應由檢察官另行偵辦。
五、維持原判決及駁回上訴之理由：
    此外，復查無其他積極證據足資證明被告有聲請簡易判決處刑意旨所指之犯行，
    揆諸前揭條文規定及判例意旨，原審為被告無罪判決之諭知，於法並無違誤。至
    於原審未加審認是否確有偽造之扣繳憑單存在及扣繳憑單究係何人製作，應予補
    正；又捐稽徵法第四十一條之處罰對象為納稅義務人，同法第四十七條，則將納
    稅義務人為公司或商號之責任，基於刑事政策之考慮，於其應處徒刑範圍，轉嫁
    於公司或商號負責人，故於此種情形而受罰之公司或商號負責人，乃屬「代罰」
    ，其個人因非納稅義務人，故無論公司或商號負責人有無犯意，因同法第四十七
    條規定，仍應予處罰（最高法院91年度台上字第2551號判決參照），原審認被告
    並無「逃漏稅捐之故意」，尚有未洽，應予更正。檢察官上訴意旨以：承攬人基
    於承攬關係招募工頭並邀集工人工作，本應由工頭開具發票（或工程款收據）交
    由承攬人，並由承攬人本諸上開發票之銷項（支出）報稅。如工頭無法出具發票
    ，承攬人委託工頭交付工人薪資，再虛以工人薪資為銷項申報稅捐，非惟致使承
    攬人得減少稅金之給付，亦令工頭逃漏稅捐，顯然涉及以詐術頭漏稅且幫助工頭
    逃漏稅，故被告應涉有違反稅捐稽徵法第四十七條及第四十三條之罪嫌云云，指
    摘原審判決不當。惟查：被告並不涉犯公訴人所指之稅捐稽徵法第四十七條第一
    款、第四十一條之罪責，已見前論，而稅捐稽徵法第四十七條第一款所定，公司
    法規定之公司負責人應受處罰，係自同法第四十一條轉嫁而來，非因身分成立之
    罪，此一處罰主體專指公司法規定之公司負責人而言；倘非公司之負責人，即非
    轉嫁之對象，縱有參與逃漏稅捐之行為，應適用特同規定，成立同法第四十三條
    第一項之幫助逃漏稅捐罪（最高法院89年度台上字第1642號判決參照），又稅捐
    稽徵法所定第四十一條納稅義務人以不正當方法逃漏稅捐部分，其犯罪主體係壯
    和或壯明公司，而稅捐稽徵法第四十三條所定幫助逃漏稅捐罪部分，其犯罪主體
    係被告自己，將幫助犯正犯化，為獨立性犯罪，二者犯罪主體既不相同，犯罪構
    成要件各有不同（最高法院78年度台上字第1968號、78年度台上字第3439號判決
    參照），本件起訴之基本社會事實與稅捐稽徵法第四十三條所定幫助逃漏稅捐罪
    不同，被告縱有幫助逃漏稅捐之犯行，本院亦不得就未起訴之事實加以審理，檢
    察官上訴為無理由，應予駁回。
六、適用法律：
據上論斷，應依刑事訴訟法第三百六十八條，判決如主文。
本案經檢察官劉斐玲到庭執行職務。
中      華      民      國    九十二    年    十一    月    二十八     日
                              臺灣高等法院刑事第十庭
                                  審判長法  官  溫  耀  源
                                        法  官  何  菁  莪
                                        法  官  邱  同  印
右正本證明與原本無異。
檢察官如不服本判決，應於收受送達後十日內向本院提出上訴書狀，其未敘述上訴之
理由者並得於提起上訴後十日內向本院補提理由書（均須按他造當事人之人數附繕本
）。
                                        書記官  莊  昭  樹
中      華      民      國    九十二    年     十一     月    二十八    日


司法院資訊處製作；財團法人民間司法改革基金會備份。
